【裁判字號】    97,抗,1651
【裁判日期】    971027
【裁判案由】    確定訴訟費用額
【裁判全文】
臺灣高等法院民事裁定                  97年度抗字第1651號
抗  告  人  私立輔仁大學
法定代理人  乙○○
上列抗告人因與相對人甲○○間確定訴訟費用額事件，對於中華
民國97年8月21日臺灣板橋地方法院97年度聲更字第2號裁定提起
抗告，本院裁定如下：
    主  文
原裁定廢棄。
相對人應賠償抗告人之訴訟費用額確定為新台幣玖萬零陸佰貳拾
捌元，及自原裁定送達之翌日起至清償日止，按週年利率百分之
五計算之利息。
本件抗告費用新台幣壹仟元由相對人負擔。
    理  由
一、本件抗告意旨略以：伊與相對人間請求確認僱傭關係存在等
    事件，業經原法院93年度重勞訴字第1號、本院93年度重勞
    上字第12號、最高法院95年度台上字第1248號、本院95年度
    重勞上更(一)字第7號判決及最高法院96年度台上字第2792號
    裁定確定。嗣伊就本院95年度重勞上更(一)字第7號確定判決
    （下稱系爭原確定判決）不利於伊之部分提起再審之訴，經
    本院96年度勞再易第6號確定判決（下稱系爭再審確定判決
    ）認該再審之訴為一部有理由、一部無理由，乃廢棄上開原
    確定判決中關於命伊給付新台幣（下同）384,885元部分（
    即如該主文第一、二項所示），暨命伊負擔該部分訴訟費用
    之裁判（即如該主文第三項所示），是系爭原確定判決關於
    命伊負擔「第一、二審及發回前第三審訴訟費用1/4」中之
    「384,885元/526,764元」部分，業經系爭再審確定判決廢
    棄，不應引為訴訟費用額之計算基礎，詎原法院未查，仍逕
    援引該業經廢棄之原確定判決為基礎，顯屬不當。又相對人
    於第一審起訴請求確認僱傭關係存在並請求抗告人給付8,12
    2,600元（包括給付薪資1,965,180元及侵權行為損害賠償6,
    157,420元），經原法院判決駁回，相對人僅就敗訴部分中
    之4,557,492元部分提起第二審上訴，未上訴部分為1,770,4
    85元（6,327,977－4,557,492），此部分第一審裁判費即不
    在上訴審審理範圍，應確定由相對人負擔，詎原法院於計算
    第一審裁判費時未予扣除相對人未上訴部分之裁判費，顯有
    違誤。又伊前就原法院97年度聲字第126號裁定提起抗告，
    經本院以97年度抗字第515號裁定將該裁定廢棄，發回原法
    院另為適法之處理，是原法院更為裁定時，自應就抗告費用
    之負擔予以裁判，詎原法院漏未就前次抗告費用之負擔，併
    以裁定，於法亦有未合。爰請求廢棄原裁定等語。
二、按法院未於訴訟費用之裁判確定其費用額者，第一審受訴法
    院於該裁判有執行力後，應依聲請以裁定確定之；依第1 項
    確定之訴訟費用額，應於裁定送達之翌日起，加給按法定利
    率計算之利息。又當事人分擔訴訟費用者，法院為確定費用
    額之裁判時，應視為各當事人應負擔之費用，已就相等之額
    抵銷，而確定其一造應賠償他造之差額，民事訴訟法第91條
    第1項、第3項及第93條分別定有明文。
三、本件相對人對抗告人請求確認僱傭關係存在等事件，相對人
    之先位聲明係請求確認兩造間僱傭契約關係存在，另抗告人
    應給付相對人8,122,600元（包括給付薪資1,965,180元及侵
    權行為損害賠償6,157,420元）；備位聲明則係請求抗告人
    應給付相對人3,193,226元。經原法院93年度重勞訴字第1號
    判決確認兩造間僱傭契約關係存在；抗告人應給付相對人1,
    794,623元（即自民國90年1月起至93年3月11日止，按月以4
    6,790元計算之薪資）；並駁回相對人其餘之請求。嗣抗告
    人就該判決不利於己之部分提起上訴，惟因確認僱傭關係存
    在及給付薪資雖屬二個訴訟標的，然自經濟上觀之，其訴訟
    目的則屬一致，依民事訴訟法第77條之2第1項但書之規定，
    應依其中價額最高者定之，故抗告人所繳納之第二審裁判費
    ，全屬確認僱傭契約關係存在之裁判費；而相對人亦提起上
    訴，並經本院以93年度重勞上字第12號、95年度重勞上更(一)
    字第7號、最高法院95年度台上字第1248號判決，廢棄原第
    一審判決關於確認兩造間僱傭關係存在及命抗告人給付逾
    526,764元部分；並駁回前開廢棄部分相對人在第一審之訴
    ；第一、二審及發回前第三審訴訟費用，由相對人負擔3/4
    ，餘1/4由抗告人負擔。雖相對人再提起第三審上訴，業經
    最高法院以96年度台上字第2792號裁定駁回其上訴後而告確
    定。另抗告人對本院95年度勞上更(一)字第7號確定判決提起
    再審之訴，經本院以96年度勞再易字第6號判決，將該確定
    判決關於命抗告人給付89年9月1日至89年12月31日共計187,
    160元及自90年1月1日至90年5月7日共計197,725元之部分及
    訴訟費用均廢棄；並命關於廢棄部分之再審及再審前歷審訴
    訟費用，由相對人負擔；關於駁回部分之再審訴訟費用，由
    抗告人負擔等情，業據原法院調閱上開卷宗查核屬實，先予
    敘明。
四、查兩造間關於原確定判決受再審判決廢棄改判部分，應循再
    審判決命分擔歷審訴訟費用比例核算其等各應負擔之訴訟費
    用，其餘部分始依前確定判決所命分擔比例定之。準此，原
    確定判決關於命抗告人負擔「第一、二審及發回前第三審訴
    訟費用1/4」中之「384,885元/526,764元」部分，應由相對
    人負擔，原裁定遽依受再審判決廢棄改判前之原確定判決核
    算其分擔比例，殊有未合。又抗告人前就原法院97年度聲字
    第126號裁定提起抗告，業經本院以97年度抗字第515號裁定
    將該裁定廢棄，發回原法院另為適法之處理，是原法院更為
    裁定時，自應就抗告費用之負擔併以裁判，詎原法院漏未就
    前次抗告費用之負擔，予以裁定，亦有未合，是抗告人執上
    開意旨，指摘原裁定此部分不當，求予廢棄，為有理由。至
    抗告人辯稱：相對人於第一審起訴請求確認僱傭關係存在並
    請求其給付8,122,600元（包括給付薪資1,965,180元及侵權
    行為損害賠償6,157,420元），經原法院判決駁回，相對人
    僅就敗訴部分中之4,557,492元部分提起第二審上訴，未上
    訴部分為1,770,485元（6,327,977－4,557,492），此部分
    第一審裁判費即不在上訴審審理範圍，應確定由相對人負擔
    ，詎原法院於計算第一審裁判費時未予扣除相對人未上訴部
    分之裁判費，顯有違誤云云。惟查，相對人對抗告人起訴請
    求確認僱傭關係存在並請求其給付8,122,600元（包括給付
    薪資1,965,180元及侵權行為損害賠償6,157,420元），然相
    對人就該侵權行為損害賠償6,157,420元部分，業經最高法
    院95年度台上字第1248號判決敗訴確定，是該部分訴訟費用
    自應由相對人負擔，於此不贅，至確認僱傭關係存在及給付
    薪資雖屬二個訴訟標的，然其訴訟目的則屬一致，依民事訴
    訟法第77條之2第1項但書之規定，應依其中價額最高者定之
    ，即以確認僱傭契約關係存在所得受之利益計算其裁判費，
    是原裁定以確認僱傭契約關係存在之裁判費為第一審裁判費
    ，於法核無不合，抗告人辯稱原法院未予扣除相對人未上訴
    部分之裁判費，要屬有誤，尚難憑採。是本院綜合上情，認
    相對人應賠償抗告人之訴訟費用額確定為90,628元（計算書
    詳如附表所示）。
五、據上論結，本件抗告為有理由，爰裁定如主文。
中    華    民    國    97    年    10    月    27    日
                  民事第三庭
                      審判長法  官  林敬修
                            法  官  張靜女
                            法  官  王淇梓
正本係照原本作成。
本裁定除以適用法規顯有錯誤為理由，並經本院許可外，不得再
抗告。如提起再抗告，應於收受後10日內委任律師為訴訟代理人
向本院提出再抗告狀。並繳納再抗告費新台幣１千元。
中    華    民    國    97    年    10    月    27    日
                            書記官  吳碧玲


司法院資訊處製作；財團法人民間司法改革基金會備份。
